臺灣板橋地方法院刑事判決　　　　　　　　　　　　　　九十三年度訴字第七二號
　　公　訴　人　臺灣板橋地方法院檢察署檢察官
　　被　　　告　甲○○
右列被告因搶奪等案件，經檢察官提起公訴（九十二年度偵字第一八０五七號），本
院判決如左：
    主  文
甲○○竊盜，處有期徒刑肆月；又共同意圖為自己不法之所有，而搶奪他人之動產，
處有期徒刑捌月。應執行有期徒刑拾月。
    事  實
一、甲○○意圖為自己不法之所有，於民國九十二年五月七日十三時許，在臺北縣三
    峽鎮○○路九十號前，見陳萬居所有之車號ＦＣＤ─０四三號機車停放於該處，
    且機車鑰匙尚插在該機車上，即趁人不注意之際，以該鑰匙啟動該機車電門，竊
    取前揭機車以供己騎乘之用。甲○○復與丙○○（另案由本院審理）共同基於意
    圖為自己不法所有之犯意聯絡，於九十二年五月二十七日十四時五十五分許，在
    臺北縣三峽鎮○○街四十二號前，由丙○○騎乘前揭車號ＦＣＤ─０四三號之機
    車，並後載甲○○，趁乙○○行走於路上而不備之際，由甲○○下手搶奪乙○○
    所攜之紅色手提包一只（內有ＮＯＫＩＡ牌３３１０型行動電話、現金新臺幣一
    千八百元、華南銀行存摺、誠泰銀行存摺、郵局存摺、華南銀行金融卡、誠泰銀
    行金融卡、郵局金融卡、
    作金庫銀行信用卡、鑰匙等財物），得手後，由丙○○分得新臺幣九百元供己花
    用，餘者皆由甲○○取走，並將合作金庫銀行信用卡、中國信託銀行信用卡棄置
    於臺北縣三峽鎮○○路○段福華電子公司附近提款機旁之水溝內。嗣於九十二年
    五月二十七日十七時十分許，在臺北縣三峽鎮長福橋頭安溪國小圍牆旁，陳郁文
    （所涉贓物罪嫌，另案由本院審理）受甲○○委託，欲騎乘停放於該處之車號Ｆ
    ＣＤ─○四三號重型機車時，為警當場查獲。陳郁文復於同日十八時許，帶同警
    方至臺北縣三峽鎮○○街一九七號前查獲丙○○，丙○○再帶同警方至臺北縣三
    峽鎮○○路○段福華電子公司附近提款機旁之水溝內，起出乙○○遭搶之合作金
    庫銀行信用卡一張及中國信託銀行信用卡一張（業經乙○○至警局領回），警方
    並依丙○○之供述而查知上情。
二、案經臺北縣政府警察局三峽分局報請臺灣板橋地方法院檢察署檢察官偵查起訴。
    理  由
一、右揭事實，業據被告甲○○迭於警詢、偵查及本院審理時坦承不諱，核與證人即
    共犯丙○○於本院審理時所證述之情節相符，並經證人乙○○、丁○○（即被害
    人陳萬居之弟）分別於警詢及本院審理時證述綦詳，復有贓物認領保管單二紙附
    於偵查卷可稽（見九十二年度偵字第一一０四三號偵查卷第三十一頁及第三十三
    頁）。是本件事證業臻明確，被告犯行堪以認定，應予依法論處。
二﹑核被告甲○○所為，係犯刑法第三百二十條第一項之竊盜既遂罪及刑法第三百二
    十五條第一項之搶奪罪。被告與丙○○就前揭搶奪犯行，有犯意聯絡及行為分擔
    ，為共同正犯。再查，被告於本院審理時即供稱：伊是去向朋友借錢時，看到一
    部機車的鑰匙留在上面，就臨時起意偷機車代步，當時伊沒有想到要把偷來的機
    車當作行搶的工具，之後因為找不到工作，身上有缺錢，丙○○向伊提議行搶，
    伊才另行起意跟丙○○一起行搶等語（見本院九十三年七月二十六日審判筆錄）
    ，參以被告竊取前揭車號ＦＣＤ─○四三號重型機車之時間，與其搶奪被害人乙○○財物之時間，相隔近二十日等情，尚難認被告所犯前揭竊盜犯行與搶奪犯行
    有牽連關係，是以被告所犯搶奪罪、竊盜罪二罪間，犯意各別，罪名有異，應予
    分論併罰，公訴人認被告所犯前開二罪應論以牽連犯，容有誤會，併此敘明。爰
    審酌被告正值青年，不思奮發向上，恣意竊取並搶奪他人之財物，欠缺尊重他人
    財產權益觀念，危害社會治安，行為可訾，應予非難，兼衡被告犯罪之動機、目
    的、手段、犯後尚能坦承不諱等一切情狀，量處如主文所示之刑，並定其應執行
    之刑，以示懲儆。至扣案之機車鑰匙一支，被告否認為其所有（見本院九十三年
    七月二十六日審判筆錄），亦無證據證明係被告所有供犯罪所用之物，自不予宣
    告沒收。
三、公訴意旨另以：被告甲○○與丙○○共同基於為自己不法所有之犯意聯絡，於九
    十二年五月二十六日十一時四十分許，由丙○○騎乘上開甲○○竊得之ＦＣＤ─
    ○四三號機車搭載甲○○，行經臺北縣三峽鎮○○路一八四巷口處時，竟趁戊○○疏於防備之際，由甲○○下手搶奪戊○○所有之咖啡色手提包一只（內含臺北
    至香港港龍航空機票一張、入出境證件收據、電話簿、臺胞聯誼會會員證、鑰匙
    二支、黑色皮夾、觀音玉珮、白金鑽戒、人民幣九十元、流動人口登記單等財物
    ），得手後，除觀音玉珮、白金鑽戒、人民幣九十元等財物由甲○○取走花用外
    ，餘者皆棄置於臺北縣三峽鎮中園國小對面停車場旁之草叢，因認被告涉犯刑法
    第三百二十五條第一項之搶奪罪嫌云云。惟按犯罪事實應依證據認定之，無證據
    不得認定犯罪事實，刑事訴訟法第一百五十四條第二項定有明文；又刑事訴訟法
    第一百五十六條第二項原規定：「被告之自白，不得作為有罪判決之唯一證據，
    仍應調查其他必要之證據，以察其是否與事實相符」，惟刑事訴訟法第一百五十
    六條第二項經立法院於九十二年一月十四日三讀通過修正條文為「被告或共犯之
    自白，不得作為有罪判決之唯一證據，仍應調查其他必要之證據，以察其是否與
    事實相符」，並於九十二年七月一日起施行，揭櫫該修正條文之意旨係對共犯之
    自白在證據上之價值加以限制，明定仍須藉補強證據以擔保其真實性，蓋利用共
    犯之自白，不特與利用被告自己之自白作為犯罪之證明同有自白虛偽性之危險，
    亦不免有嫁禍於被告而為虛偽供述之虞，為避免發生栽贓他人與推卸己責之危險
    ，而以立法限制被告或共犯自白之證明力，並藉以糾正過去司法機關偏重被告或
    共犯自白證明力之缺失。公訴意旨認被告有前揭搶奪犯行，無非以共犯丙○○之
    自白，及證人陳郁文、戊○○、洪國維於警詢、偵查及本院九十二年度訴字第一
    六八八號案審理時之證詞，暨贓物認領保管單一紙為其論據；訊據被告堅決否認
    有何搶奪犯行，辯稱：伊將ＦＣＤ─０四三號機車偷來之後，都放在臺北縣三峽
    鎮，隔了很久之後，丙○○說他要使用，所以伊就交給丙○○使用，伊於九十二
    年五月二十六日並沒有使用該機車，機車是丙○○在使用，伊並沒有搶奪戊○○
    之物等語。經查，證人即共犯丙○○固於警詢、偵查時自白其與被告共同搶奪被
    害人戊○○之物等情（見九十二年度偵字第一一０四三號偵查卷第七頁正面，及
    九十二年度偵字第一八０五七號偵查卷第三十六頁背面），惟證人丙○○於本院
    審理時即改稱：伊於九十二年五月二十六日中午十一點多，在臺北縣三峽鎮○○
    路搶戊○○，但不是跟甲○○一起作的，是跟陳郁文作的，當時被抓到的時候，
    陳郁文叫伊不要講他等語（見本院九十三年五月十七日審判筆錄），則證人丙○○對於被告究是否有與其共同搶奪被害人戊○○財物之重要情節，前後供證不一
    ，已難遽令本院採信，況丙○○與陳郁文於九十二年五月二十七日遭警查獲，並
    同時經警移送臺灣板橋地方法院檢察署偵查，二人亦於九十二年十月二十八日同
    時至臺灣板橋地方法院檢察署到庭作證，被告均始終未在場等情，有臺北縣政府
    警察局三峽分局刑事案件報告書、九十二年五月二十八日及九十二年十月二十八
    日檢察官訊問筆錄附卷可憑（見九十二年度偵字第一一０四三號偵查卷第一頁至
    第二頁，及第四十二頁至第四十五頁，九十二年度偵字第一八０五七號偵查卷第
    三十五頁至第三十八頁），則丙○○於本院審理時所指證之共犯陳郁文同時在場
    之情形下，丙○○於警詢、偵查時之自白難免有卸責予被告之虞，是以共犯丙○○關於被告與其共同搶奪戊○○犯行之自白，即非無重大瑕疵可指。至證人戊○○於警詢、本院審理時均證稱：搶伊的人的正面，伊沒有看過，因為他們都戴安
    全帽，伊只看到背後而已等語（見九十二年度偵字第一一０四三號偵查卷第十三
    頁至第十五頁、九十二年度訴字第一六八八號案卷第二十六頁，及本院九十三年
    五月十七日審判筆錄），證人洪國維於警詢、偵查時亦僅證稱其有目擊歹徒騎乘
    車號ＦＣＤ─０四三號機車對戊○○行搶等情（見九十二年度偵字第一一０四三
    號偵查卷第十八頁、九十二年度訴字第一六八八號案卷第二十七頁），暨證人陳
    郁文於偵查時僅供證其未為搶奪之行為（見九十二年度偵字第一一０四三號偵查
    卷第四十五頁），均未指證被告確有搶奪戊○○之物，而卷附之贓物認領保管單
    一紙（見九十二年度偵字第一一０四三號偵查卷第三十二頁），充其量僅能證明
    被害人戊○○遭搶之物業經領回之事實，均不足以證明被告有為前揭搶奪行為，
    揆諸前揭說明，自不能僅憑共犯丙○○於警詢及偵查時有重大瑕疵之自白，即遽
    認被告有為前揭搶奪犯行，此外並無其他積極證據證明被告有前揭公訴意旨所指
    之搶奪犯行，本應為被告無罪之諭知，因公訴人認此部分與前揭論罪部分，有裁
    判上一罪之連續犯關係，爰不另為無罪之諭知，附此敘明。
據上論結，應依刑事訴訟法第二百九十九條第一項前段，刑法第二十八條、第三百二
十五條第一項、第三百二十條第一項、第五十一條第五款，罰金罰鍰提高標準條例第
一條前段，判決如主文。
本案經檢察官游鉦添到庭執行職務
中　　　華　　　民　　　國　　九十三　　年　　　八　　　月　　　六　　　日
                                      臺灣板橋地方法院刑事第九庭
                                          審判長法　官  蔡新毅
                                                法  官  王士珮
                                                法  官  林海祥
右正本證明與原本無異。
如不服本判決，應於判決送達後十日內，向本院提出上訴狀。
                                                書記官  陳映孜
中　　　華　　　民　　　國　　九十三　　年　　　八　　　月　　　六　　　日
附錄本案論罪科刑主要法條：
中華民國刑法第三百二十五條
(普通搶奪罪)
意圖為自己或第三人不法之所有，而搶奪他人之動產者，處六月以上五年
以下有期徒刑。
因而致人於死者，處無期徒刑或七年以上有期徒刑，致重傷者，處三年以
上十年以下有期徒刑。
第一項之未遂犯罰之。
中華民國刑法第三百二十條
(普通竊盜罪、竊佔罪)
意圖為自己或第三人不法之所有，而竊取他人之動產者，為竊盜罪，處五
年以下有期徒刑、拘役或五百元以下罰金。
意圖為自己或第三人不法之利益，而竊佔他人之不動產者，依前項之規定
處斷。
前二項之未遂犯罰之。
